臺灣高等法院花蓮分院民事裁定　　　　　 100年度抗字第36號
抗　告　人　胡武振
抗告人因犯罪被害補償金強制執行事件而聲明異議，對於中華民
國100年7月29日臺灣花蓮地方法院所為裁定（100年度執事聲字
第2號）提起抗告，本院裁定如下：
    主  文
抗告駁回。
抗告程序費用新臺幣壹仟元由抗告人負擔。
    理  由
一、按原裁定依其理由雖屬不當，而依其他理由認為正當者，應
    以抗告為無理由。民事訴訟法第495條之1第1項有明文準用
    第449條第2項之規定。
二、本件抗告之緣由：
(一)本件原審法院所屬民事執行處司法事務官基於債權人臺灣桃
    園地方法院檢察署以臺灣桃園地方法院98年度司促字第1041
    0號支付命令暨確定證明書為執行名義，聲請就抗告人於第
    三人法務部矯正署花蓮監獄（下稱花蓮監獄）之保管金為強
    制執行事件，於民國100年3月11日核發扣押命令，嗣經第三
    人花蓮監獄陳報已就異議人對其之債權於新臺幣（下同）2,
    745元為扣押。
(二)抗告人則以第三人並未提供受刑人日常生活基本必需品，該
    部分仍需受刑人自行出資添購，故應酌留1,000元給予其購
    買基本必需品等情提出異議。經司法事務官以監獄行刑法第
    33條已有規定除監獄本身提供之餐飲外，尚就作業金賸餘補
    助受刑人飲食費用，並就年度賸餘應循預算程序以百分之三
    十充作改善受刑人生活設施之用，足認勞作金除充作犯罪被
    害人補償費用外，大多數用來改善受刑人生活等情為由，於
    100年6月9日駁回抗告人之異議。
(三)抗告人不服，再提出異議，經原審法院於100年7月29日裁定
    駁回異議，抗告人乃提起本件抗告。
三、經查：
(一)監獄行刑法第33條乃就作業金賸餘使用所謂改善受刑人生活
    設施，係屬就費用與監所設施之改善作通案之規範；況且，
    原審亦已函請第三人陳報查明「收容人每月需自行負擔之基
    本生活費用（清潔、盥洗類）金額概算約500元。」有第三
    人花蓮監獄花監總字第1000003329號函及所附簽稿、監獄合
    作社日常必需用品價位表等資料在卷可憑。（見原審卷第9
    頁-第12頁）足認原審法院司法事務官駁回抗告人要求酌留
    生活費負擔之請求，並非全然有據。
(二)又第三人花蓮監獄於上開函文另稱「獄方因在收容人貧困、
    保管金低於500元或半年內無親友接濟及新收沒錢購買生活
    用品者，每2個月會供給收容人生活用品。」惟在收容人（
    受刑人）所有之保管金不低於500元時，第三人花蓮監獄即
    不會供給生活用品等情，亦有上開函文及附件可憑。
(三) 上情適足彰顯若將受刑人之保管金全部逕予扣押執行，形
     式上可使受刑人（債務人）以其所有之保管金清償「犯罪
     被害補償金」，而受刑人則因清償而減少其自身債務；然
     實質上，受刑人原應自負之日常用品所需費用，卻改由第
     三人花蓮監獄另行補助；兩相權衡，豈非形成由花蓮監獄
     以其可動支之費用迂迴協助債務人清償債務之實質相狀？
     因此，適度維持受刑人可供支付生活用品之金額，方能兼
     衡個人尊嚴與公義。
四、次查：
(一)債權人已回函表明「就保管金則酌留每月新臺幣500元之基
    本生活費用予債務人胡武振。」有臺灣桃園地方法院檢察署
    100年11月8日桃檢秋產96求償10字第096113號函附卷可憑，
    本院並已將此函由承辦書記官先行傳真予原審法院執行處酌
    參。
(二)又受刑人保管金之來源，係受刑人入監時所攜之現金或親友
    不定期支助之金錢，與一般債務人之「薪資或其他繼續性給
    付之債權」（強制執行法第115條之1參照）顯然不同，此保
    管金較類似於債務人於金融機構之存款，則執行處關於本件
    扣押命令之效力範圍，有無類似扣薪命令之效力，自有待澄
    清。
(三)本件原扣押之金額為2,745元，嗣於抗告人抗告過程中，依
    第三人花蓮監獄100年11月1日花監總字第1000005020號函文
    意旨，該保管金金額於100年11月1日已增為3,953元；若認
    原扣押命令不及於2,745元以外之金錢，債權人亦未聲請追
    加，則債務人得保有之金額，已逾其請求保有作為日常用品
    費用之金額；反之，若司法事務官認此關於「非繼續性給付
    之債權」之扣押命令有持續效力，或債權人聲請追加執行，
    然債權人亦已回函表明「就保管金則酌留每月新臺幣500元
    之基本生活費用予債務人胡武振。」可徵抗告人已可保有適
    當之金錢作為日常生活用品費用。
(四)承上，本件足徵情事已有變更，原審法院執行處司法事務官
    本應依職權查明或促使債權人、債務人澄清、溝通事實狀況
    ，適時曉諭執行範圍、程度並妥為協調處理，而為適當之處
    分。
五、綜上所述，本件抗告過程中，抗告人因親友之資助，其保管
    金有所增加，債權人亦同意體恤其日常生活用品費用之支出
    ，足認抗告人本件抗告已因情事變更而無實益，原審法院司
    法行政固未及時督促原審法院執行處妥為處理，然揆以首揭
    說明，本件抗告既無實益，自應駁回抗告。
據上論結，本件抗告為無理由，依強制執行法第30條之1，民事
訴訟法第495條之1第1項、第449條第2項、第95條、第78條，裁
定如主文。
中    華    民    國   100    年    11    月    30    日
                  民事庭審判長法  官  謝志揚
                              法  官  李水源
                              法  官  黃玉清
以上正本係照原本作成。
本件不得再抗告。
中    華    民    國   100    年    11    月    30    日
                              書記官  黃琪瑋